【裁判字號】    92,台聲,30
【裁判日期】    920116
【裁判案由】    返還土地等
【裁判全文】
最高法院民事裁定                                  九十二年度台聲字第三○號
    聲  請  人  高萬鍾即祭祀公業高同記管理人
右聲請人因與相對人甲○○間請求返還土地等事件，對於中華民國九十一年八月九日
本院裁定︵九十一年度台上字第一五七四號︶聲請再審，本院裁定如左：
    主  文
聲請駁回。
聲請訴訟費用由聲請人負擔。
    理  由
本件聲請人對於本院九十一年度台上字第一五七四號確定裁定（下稱原確定裁定），
認有民事訴訟法第四百九十六條第一項第一款規定適用法規顯有錯誤之情形，聲請再
審，係以：伊上訴第三審之理由狀已載明前訴訟程序第二審判決有民事訴訟法第四百
六十九條第六款之違法，並具體指摘違法判決內容，伊之上訴程序應合於第三審上訴
之規定，原確定裁定竟駁回伊之上訴云云，為其論據。
查前訴訟程序之第二審判決係以：就當事人間之債務究係往取債務抑或赴償債務，依
台灣台北地方法院（下稱台北地院）八十七年度訴字第三一四號有關聲請人就同一筆
系爭土地訴請相對人之弟陳榮福返還土地事件中，證人張李冬發、陳玉麟、林陳勉、
林天賜等人之證言，及聲請人於台北地院八十七年度訴字第三一五號其與訴外人即相
對人之弟陳金城、弟媳陳顏蘭間返還土地等事件中之自認，足證聲請人與相對人之父
陳光嬰間有往取之約定，聲請人與相對人間亦應受該約定之拘束。聲請人既未前往相
對人處收取租金，相對人即不負給付遲延之責。聲請人依土地法第一百零三條第四款
規定，主張相對人積欠租金額達二年以上，而終止雙方之租賃契約，自屬無據。系爭
土地租約因未合法終止，相對人占用系爭土地，難謂無合法使用之權源。聲請人本於
所有物返還請求權、排除侵害請求權、侵權行為及不當得利之法律關係，請求相對人
遷出、拆除地上物，將系爭土地返還，並給付自八十二年一月一日起至八十六年六月
三十日止之相當於租金之不當得利及損害金，另自八十六年七月一日起至返還系爭土
地止，按月給付不當得利及損害金，均無理由，應予駁回。原確定裁定因認聲請人之
上訴理由係就該前訴訟程序之第二審本於取捨證據、認定事實及解釋契約之職權行使
所論斷者，泛言未論斷，而非表明該判決所違背之法令及其具體內容，暨依訴訟資料
合於該違背法令之具體事實，難認對該判決之如何違背法令已有具體之指摘，應認其
上訴不合法而裁定駁回，經核並無適用法規顯有錯誤之情形。聲請人聲明求為廢棄原
確定裁定，非有理由。
據上論結，本件聲請應予駁回，並依民事訴訟法第九十五條、第七十八條，裁定如主
文。
中      華      民      國    九十二    年      一      月     十六     日
                              最高法院民事第七庭
                                  審判長法官  蘇  茂  秋
                                        法官  徐  璧  湖
                                        法官  朱  建  男
                                        法官  蘇  達  志
                                        法官  沈  方  維
      右正本證明與原本無異
                                              書  記  官
中      華      民      國    九十二    年      一      月    二十八    日


司法院資訊處製作；財團法人民間司法改革基金會備份。
